【裁判字號】    99,台上,7089
【裁判日期】    991111
【裁判案由】    誣告
【裁判全文】
最高法院刑事判決            九十九年度台上字第七０八九號
上  訴  人  甲○○
上列上訴人因誣告案件，不服台灣高等法院高雄分院中華民國九
十八年四月二十九日第二審判決（九十八年度上訴字第三九八號
，起訴案號：台灣屏東地方法院檢察署九十七年度偵字第一四七
號），提起上訴，本院判決如下：
    主  文
原判決撤銷，發回台灣高等法院高雄分院。
    理  由
本件原判決以上訴人甲○○誣告案件，不服第一審之科刑判決，
提起第二審上訴，但其上訴狀並未敘述具體理由，顯不合法律上
之程式，因依刑事訴訟法第三百六十七條前段、第三百七十二條
之規定，駁回其在第二審之上訴，固非無見。
惟查：不服第一審判決而上訴於第二審法院者，應提出上訴書狀
，上訴書狀應敘述具體理由，刑事訴訟法第三百六十一條第一、
二項定有明文。所謂「應敘述具體理由」，係指須就不服判決之
理由為具體之敘述而非空泛之指摘而言。如僅泛稱原判決認事用
法不當或採證違法、判決不公等，固均非屬具體理由。然我國刑
事訴訟法之第二審係採覆審制，與第三審採法律審之情形不同，
故刑事訴訟法第三百六十一條第二項所規定之「應敘述具體理由
」，與同法第三百七十七條規定，第三審上訴「非以判決違背法
令為理由，不得為之」者，尚有不同，兩者不能等同視之。從而
提起第二審上訴，倘已具體指明第一審判決關於認事、用法及量
刑等事項有所違誤，或尚有新事證調查未盡情形，足以影響判決
結果，而非僅形式上徒托空言者，即屬相當，縱其所舉事由經調
查結果並非可採，亦屬上訴有無理由之問題，不能謂為未敘述具
體理由。查上訴人係以：（一）乙○○等多位證人對於案發過程
中，上訴人在乙○○住處附近叫囂地點、時間次序，有無喝酒，
走出車子過程、傷勢狀況、車禍事發地點、通知救護車時間、抵
達現場情況、就醫及離開醫院情形等，於偵查及審判中前後所陳
不一。（二）上訴人至恆春戴外科驗傷時，戴醫師當場告知有腦
震盪，這不是被撞的，你完全是被打的，要提告時再回來開驗傷
單等語，高雄市阮綜合醫院上訴人病歷表除記載：腦震盪、多處
瘀傷擦傷、頭痛頭暈、頸部酸痛外，並載明「短期記憶喪失」，
有恆春戴外科醫生戴鐵雄及基督教醫院醫生范正彥為證。（三）
警員宋裕生當日既未到現場處理，何以在偵查報告中記載不實，
更於偵審中做偽證，且車禍處理小組報告分別由警員宋裕生與周
俊吉署名、製作，且其所載內容完全相同，可見恆春分局警員聯
合串證說謊及偽造文書等語，為其上訴之理由。依其所敘述之理
由，上訴人既已主張證人郭文雄等人偵、審前後所述不一，難以
採信，對於傷勢造成原因及有無失憶，並舉證人戴鐵雄、范正彥
兩位醫生為據，聲請調查，並敘明恆春分局警員有聯合串證說謊
及偽造文書事證理由等情。似已具體指稱第一審判決未審酌證人
前後證詞矛盾，認理由不備；並以就醫過程及病歷資料記載，得
證上訴人所言不虛，請求傳喚證人調查，認證據調查未盡；對於
原判決採信證人宋裕生之證述，提出事證加以爭執，認理由不當
。針對第一審判決認事、用法如何不當或違法，提出指摘，並聲
請調查，有該上訴狀附卷可稽（見原審卷第四至八三頁、第一０
五至一二一頁、第一二三至一二六頁、第一四六至一八一頁）。
上訴人既已舉上開具體事由為依據，即難謂上訴狀未敘述具體理
由。原審未說明如何不符合刑事訴訟法第三百六十一條第二項所
稱具體理由之情形，卻就上訴理由指摘各項，或依第一審卷內資
料或依其實務經驗逐一論斷上訴理由不足採之理由，既已就上訴
狀所載為有無理由之實體論斷，卻又謂上訴人之第二審上訴未敘
述具體理由，自屬矛盾而違法。是原判決認上訴人之上訴未敘述
具體理由而不合法定程式，駁回其上訴，顯然混淆上訴合法與否
及有無理由之判斷，自嫌速斷。上訴意旨執以指摘原判決不當，
非無理由，應認原判決有撤銷發回更審之原因。
據上論結，應依刑事訴訟法第三百九十七條、第四百零一條，判
決如主文。
中    華    民    國  九十九  年   十一   月   十一   日
                      最高法院刑事第十庭
                          審判長法官  石  木  欽  
                                法官  洪  佳  濱  
                                法官  韓  金  秀  
                                法官  段  景  榕  
                                法官  周  煙  平  
本件正本證明與原本無異
                                      書  記  官  
中    華    民    國  九十九  年   十一   月   十八   日
                                                     m

司法院資訊處製作；財團法人民間司法改革基金會備份。
